【裁判字號】    95,訴,4831
【裁判日期】    950712
【裁判案由】    返還合夥出資等
【裁判全文】
臺灣臺北地方法院民事判決              95年度訴字第4831號
原      告  丙○○
被      告  乙○○
訴訟代理人  甲○○
上列當事人間返還合夥出資等事件，本院於中華民國95年6月28
日言詞辯論終結，判決如下：
    主    文
原告之訴及假執行之聲請均駁回。
訴訟費用由原告負擔。
    事實及理由
一、原告起訴主張：伊原負責設計利用於PUB、DISCO舞廳及夜店
    等場所之混音器工程，經被告鑑識後，認有市場價值，乃主
    動要求與伊合夥從事混音器開發製造及銷售國際貿易等，約
    定出資比例為伊新台幣（下同）40萬元、被告60萬元，遇有
    重大事情雙方應理性商討解決，任何支出應有伊同意簽名，
    兩造並簽立有合作契約。被告旋即於民國93年10月20日要求
    原告赴大陸住進被告所開設之工廠負責研發本件混音器開發
    及製造工作，並約定每月支付伊4薪水萬元，以及往返之交
    通費每趟1萬8,000元。詎料，被告僅支付93年11月至94年2
    月份共四個月薪水，自94年3月至同年11月份共9個月薪水共
    計36萬元及伊此段期間往返大陸地區共6次之交通費6萬4,80
    0元尚未給付。為此伊即於94年11月30日表明終止合作關係
    ，即聲明退夥，並於同年12月返還台灣後再以存證信函通知
    被告出面結算盈虧、返回出資本金及應付上開薪水、交通費
    ，但仍未獲被告置理。爰依據兩造間之合夥關係，訴請被告
    給付積欠薪水、交通費及合夥出資額共計82萬4,000元。並
    聲明：(一)被告應給付原告82萬4,000元及自起訴狀繕本送達
    翌日起至清償日止，按年息5％計算之利息；(二)願供擔保，
    請准宣告假執行。
二、被告則以：兩造間確實成立合夥事業，但由原告負責管理營
    運，且因為合夥資金不足，兩人之薪資凍結至今，亦無原告
    所稱交通費之約定。原告係於94年12月間不告而別，如果要
    終止合作關係依約必須要商討、清算盤點，非通知終止合作
    後立即終止，況原告為經理人，其片面聲明退夥後，關於合
    夥事業之資料文件帳冊全未加保存，原告提起本件訴訟，顯
    屬無據等語，資為抗辯。並聲明：原告之訴駁回。
三、查，兩造於93年10月1日簽具合作契約，約定兩造合作混音
    器開發製造及國際貿易等項目，出資比例為原告40萬元、被
    告60萬元，由原告負責管理，遇有財務調度雙方負有調度責
    任，月息不得高於1.8分；遇有重大事情雙方應理性商討解
    決；任何支出應有原告同意簽名；每月應有財務報表由原告
    設計製造，雙方監督。另原告於94年12月12日以八里龍形郵
    局存證信函第10號向被告表示兩造已於94年11月30日終止合
    作關係，要求被告於文到七日內，速將所有現金收支明細及
    憑證寄交原告查閱，以利雙方結算盈虧等情，業據原告提出
    合作契約、存證信函（見本院95年度北調字第142號卷第4、
    5頁），且為兩造所不爭執，堪信為真實。
四、按合夥非有獨立之人格，其財產為各合夥人全體公司共有，
    故合夥人因合夥事務所支出之費用，而依民法第678條第1項
    之規定求償者，其相對人為他合夥人全體，而非合夥，亦不
    以合夥業經解散或合夥財產不足清償合夥債務為限。最高法
    院51年台上字第3659號判例著有明文可參。查，兩造依據合
    夥契約所成立之合夥，非屬多數人依據法令或章程組成而成
    ，亦無一定名稱、事務所或營業所，顯非構成非法人團體，
    並無獨立之人格，故原告起訴請求合夥給付報酬、交通費及
    返還出資額，係以另一合夥人乙○○為被告，自應合法，合
    先敘明。
五、復按，合夥人執行合夥事務，除契約另有訂定外，不得請求
    報酬。民法第678條第2項定有明文。次按，合夥非解散後清
    算完結，其合夥之關係不能消滅，至清算人之職務實包含了
    結現在事務、索取債權、清償債務及分配餘存財產各項，並
    不僅限於結算賬目即為完結。故對於合夥之財產在清算未完
    結前，不得由合夥人中之一人，向執行清算人請求按其成數
    先行償還股本。最高法院18年上字第2536號判例著有明文可
    參。原告主張其已向被告聲明退夥，自應由被告給付合夥積
    欠之薪資、交通費並返還其出資額部分等情，為被告所否認
    ，並以前揭情詞置辯，故本件主要爭點厥為：原告前開請求
    是否合法有據？現析述如后：
（一）查，依據兩造之合作契約約定，關於合夥事業係由原告負
      責管理，關於合夥之財務報表由原告設計、製造，且所有
      支出應有原告同意簽名，顯見原告係擔任執行業務之合夥
      人。又關於兩造合作契約中，並未約定關於執行業務之合
      夥人得請領報酬及交通費之規定，原告亦未能舉證證明兩
      造間確實有關於其得向合夥請求報酬及交通費之規定，故
      原告此部分請求即屬無據。
（二）次查，系爭合夥關係，僅由原告與被告二人所組成，原告
      一旦聲明退夥後，將使合夥之構成員僅剩被告一人，此與
      合夥必以二人以上互約出資以經營共同事業之要件不符，
      而有使合夥關係解散之必要。然兩造自承關於合夥事業迄
      今並未辦理清算，雖可能因該合夥財產已實際上不存在而
      使得該合夥關係形式上已消滅，然衡諸前揭最高法院判例
      意旨，兩造之合夥關係在未清算完結前，原告自不得請求
      被告返還其股本。
六、綜上所述，原告主張被告應給付關於合夥所積欠之薪資、交
    通費及返還其所投入之股本，即屬無據，應予駁回。又原告
    受敗訴判決，其假執行之聲請即失所依據，應併予駁回。
七、因本件事證已臻明確，兩造其餘主張陳述及所提之證據，經
    本院斟酌後，認與判決結果不生影響，均毋庸再予論述，附
    此敘明。
八、訴訟費用負擔之依據：民事訴訟法第78條。
中    華    民    國    95    年    7     月    12    日
                  民事第四庭    法  官  黃柄縉
以上正本係照原本作成
如對本判決上訴，須於判決送達後20日內向本院提出上訴狀
中    華    民    國    95    年    7     月    12    日
                                書記官  楊湘雯


司法院資訊處製作；財團法人民間司法改革基金會備份。
